臺灣新竹地方法院交通事件裁定　　　　 99年度交聲字第656號
移送機關即
原處分機關　交通部公路總局新竹區監理所新竹市監理站
異　議　人
即受處分人　邱坡芳
上列異議人因違反道路交通管理處罰條例案件，對於交通部公路
總局新竹區監理所新竹市監理站民國99年11月29日竹監新四字第
裁51-E00000000號裁決處分聲明異議，本院裁定如下：
    主  文
原處分撤銷。
邱坡芳不罰。
    理  由
一、原處分意旨略以：異議人即受處分人邱坡芳於民國96年11月
    3日晚上9時58分許，駕駛車號1002-MX號自小客貨車，行經
    新竹市○○路○段、民權路口，因酒後駕車，經酒精濃度測
    試值高達每公升0.77毫克，為新竹市警察局第二分局東門派
    出所警員潘鳴森以異議人違反道路交通管理處罰條例第35條
    第1項第1款之規定舉發，並填掣竹市警交字第E00000000號
    舉發違反道路交通管理事件通知單（下稱違規通知單），嗣
    異議人到案聽候裁決，原處分機關於99年11月29日依道路交
    通管理處罰條例第35條第1項第1款、第24條第1項第2款（原
    處分漏載）之規定，裁處異議人罰鍰新臺幣（下同）49,500
    元，吊扣駕駛執照12個月，施以道安講習。
二、聲明異議意旨略以：要伊繳49,500元，伊已經有作義工了，
    做了40小時勞務，是否可以抵銷不用繳了，爰依法聲明異議
    等語。
三、按「一行為同時觸犯刑事法律及違反行政法上義務規定者，
    依刑事法律處罰之。但其行為應處以其他種類行政罰或得沒
    入之物而未經法院宣告沒收者，亦得裁處之」，行政罰法第
    26條第1項定有明文。揆諸其立法理由：「一行為同時觸犯
    刑事法律及違反行政法上義務規定時，由於刑罰與行政罰同
    屬對不法行為之制裁，而刑罰之懲罰作用較強，故依刑事法
    律處罰，即足資警惕時，實無為一事二罰再處行政罰之必要
    ，且刑事法律處罰，由法院依法定程序為之，較符合正當法
    律程序，應予優先適用。但罰鍰以外之沒入或其他種類行政
    罰，因兼具維護公共秩序之作用，為達行政目的，行政機關
    仍得併與裁處」，探究其立法目的，無非在處罰目的相同且
    處罰方式相同時，若依刑事法律處罰，即足資警惕時，實無
    為一事二罰再處行政罰之必要。又行政罰法第26條第2項未
    規定包括「緩起訴處分」，「緩起訴處分」確定時，被告可
    免於刑事訴追，雖與不起訴處分效果相同，惟緩起訴處分為
    介於起訴及微罪職權不起訴間緩衝制度設計，其具體效力依
    刑事訴訟法第260條規定，於緩起訴處分期間屆滿未經撤銷
    者，非有同條第1款或第2款情形之一，不得對於同一案件再
    行起訴，即學理上所稱實質確定力，足見在緩起訴期間內，
    尚無實質確定力可言（最高法院94年台非字第215號判例、
    95年度台非字第284號判決參照）。故觸犯刑事法律之犯罪
    行為，符合緩起訴要件，雖經檢察官為緩起訴處分，然就要
    件而言，緩起訴基本上係認被告有犯罪事實，僅暫緩起訴，
    並得課被告予一定負擔或指示，此不同於不起訴處分係因犯
    罪嫌疑不足或其他原因，不得附條件或負擔，可知緩起訴處
    分係屬一種刑事處罰。又經檢察官為「緩起訴」處分者，於
    「緩起訴」之猶豫期間內，檢察官可對其持續觀察，若認其
    顯無反省警惕之情或根本欠缺反省警惕能力者，得依職權或
    依告訴人之聲請，將「緩起訴」處分撤銷並依法追訴，亦即
    在緩起訴處分之猶豫期間內，刑事訴追程序仍未終局確定，
    此與不起訴處分確定後，刑事訴追程序終結，檢察官原則上
    不得就同一行為再行起訴之法律效果迥異。上開行政罰法第
    26條第2項既未明列「緩起訴處分」，即不宜擴張解釋，且
    緩起訴處分性質上亦與不起訴處分不同，無適用行政罰法第
    26條第2項規定之餘地。
四、次按時效制度與人民權利義務有重大關係，其目的在於尊重
    既存之事實狀態，及維持法律秩序之安定，與公益有關，須
    逕由法律明定，鑑此，行政罰法業於94年1月14日經立法院
    三讀制定，同年2月5日經總統公布，該法第27條第1項規定
    ：「行政罰之裁處權，因3年期間之經過而消滅」、第2項規
    定「前項期間，自違反行政法上義務之行為終了時起算。但
    行為之結果發生在後者，自該結果發生時起算」，其立法理
    由略以：「本條係有關行政罰裁處權時效之規定。按行政罰
    裁處權之行使與否，不宜懸之過久，而使處罰關係於不確定
    狀態，影響人民權益，惟亦不宜過短，以免對社會秩序之維
    護有所影響」等語，可知公路監理主管機關對於違反道路交
    通管理事件行為人，其是否行使裁罰權，實不宜久懸不決，
    而使處罰關係處於不確定狀態，致影響人民權益。時效制度
    之功能，實為求法安定性，尊重既存事實狀態而避免人民法
    律上權利義務關係懸而不決，若行政機關藉此作為有無適用
    一事不二罰之依據，自顯與時效制度目的、功能有違。
五、再按本件異議人邱坡芳之酒後駕車係一個交通違規行為，有
    關其違規行為處罰效果之罰鍰、吊扣駕駛執照與施以道路交
    通安全講習等，係依據同一法律規定（即道路交通管理處罰
    條例第35條第1項第1款、第24條第1項第2款）所為之處罰，
    其處罰方式雖有3種，但實際上為單一處分，無法割裂，與
    該項交通違規行為是否存在亦均無從分離，法院於審理時，
    應先確定異議人是否確有交通違規行為事實，再決定原處分
    機關所適用之法律有無錯誤。從而，異議人雖陳明僅就罰鍰
    部分聲明異議，其餘處罰部分並未提及，惟該吊扣駕駛執照
    及施以道路交通安全講習部分，與其交通違規行為是否存在
    既無從分離，法院自應全部予以審理，均合先敘明之（臺灣
    高等法院98年法律座談會第23號提案研討結果參照）。
六、經查：
(一)、本件異議人確有於前揭時、地，飲酒後仍駕駛前揭自用小客
    貨車，因有駕駛汽車經測試檢定酒精濃度值達每公升0.77毫
    克之違規行為，為新竹市警察局第二分局東門派出所警員以
    異議人違反道路交通管理處罰條例第35條第1項第1款製單舉
    發等事實，為異議人所不爭執，又異議人同一酒後駕車之行
    為，因同時涉犯刑法第185條之3公共危險罪，業經臺灣新竹
    地方法院檢察署檢察官於96年11月5日以96年度速偵字第215
    0號為緩起訴處分，緩起訴期間為1年，且應於緩起訴處分確
    定後，經該署通知之日起3個月內，向該署指定之公益團體
    、地方自治團體或社區提供40小時之義務勞務，經依職權送
    請再議後，亦經臺灣高等法院檢察署以96年度上職議字第10
    358號處分書駁回後確定，緩起訴期間自96年11月14日起至9
    7年11月13日止，異議人並於97年1月27日已完成義務勞務40
    小時，且緩起訴期間業已屆滿未經撤銷等情，有違規通知單
    、台灣高等法院被告前案紀錄表、臺灣新竹地方法院檢察署
    檢察官96年度速偵字第2150號緩起訴處分書、執行緩起訴處
    分命令通知書、臺灣高等法院檢察署96年度上職議字第1035
    8號處分書、台灣新竹地方法院檢察署義務勞務工作日誌等
    資料在卷可佐，並經本院依職權調閱上開偵查卷宗及臺灣新
    竹地方法院檢察署96年度緩字第830號緩起訴執行卷宗、96
    年度緩護勞字第151號觀護卷宗核閱無訛，是異議人酒後超
    過規定標準駕駛動力交通工具為警查獲，而受緩起訴處分期
    滿並確定之事實，均堪認定。
(二)、行政罰裁處權之行使與否，不宜懸之過久，而使處罰關係於
    不確定狀態，影響人民權益，緩起訴處分與不起訴處分復為
    二性質不同之處分，均如前述，而觀諸行政罰法第27條全文
    ：「行政罰之裁處權，因3年期間之經過而消滅。前項期間
    ，自違反行政法上義務之行為終了時起算。但行為之結果發
    生在後者，自該結果發生時起算。前條第2項之情形，第1項
    期間自不起訴處分或無罪、免訴、不受理、不付審理之裁判
    確定日起算。行政罰之裁處因訴願、行政訴訟或其他救濟程
    序經撤銷而須另為裁處者，第一項期間自原裁處被撤銷確定
    之日起算。」，並未就緩起訴處分另行明定時效起算日，為
    求法安定性，尊重既存事實狀態暨避免人民法律上權利義務
    關係懸而不決，自不宜任意擴張時效規定之適用。從而，本
    件異議人上開酒後駕車之違規時間係在96年11月3日，既在
    行政罰法生效施行之後，即應適用前述行政罰法有關裁處權
    時效之規定，以自異議人上開違規行為終了時即96年11月3
    日起算3年，於99年11月2日裁處權時效屆至，故於99年11月
    3日起已不得再對異議人裁罰，原處分機關漏未斟酌時效相
    關規定，遲至99年11月29日始為本件裁罰，揆諸前揭說明，
    尚難謂為適法，據此，應由本院將原處分撤銷，並諭知異議
    人不罰。
七、據上論斷，應依道路交通事件處理辦法第19條前段，裁定如
    主文。
    。
中    華    民    國    100  年    4    月     26     日
                  交通法庭         法  官  蔡欣怡
如不服本裁定，應於裁定送達後5 日內向本院提出抗告狀。
以上正本證明與原本無異。
中    華    民    國   100    年    4     月    26    日
                                   書記官  曾柏方